【裁判字號】    92,交上訴,243
【裁判日期】    920402
【裁判案由】    公共危險等
【裁判全文】
臺灣高等法院臺南分院刑事判決            九十二年度交上訴字第二四三號    Ｇ
      上  訴  人
      即  被  告  甲  ○  ○
      選任辯護人  謝  依  良
右上訴人因公共危險等案件，不服臺灣嘉義地方法院九十一年度交訴字第八三號中華
民國九十二年二月十日第一審判決（起訴案號：臺灣嘉義地方法院檢察署九十一年度
偵字第六五二一號），提起上訴，本院判決如左：
      主      文
上訴駁回。
      事      實
一、甲○○於民國（下同）九十一年九月二十二日凌晨五時許，駕駛車牌號碼ＮＸ─
    六五六三號自小客車，沿嘉義縣大林鎮往梅山鄉由西向東方向行駛。途經大林鎮
    過溪里過溪二一一號前，原應注意汽車行進中應注意車前狀況，並隨時採取必要
    安全措施；又行車速度，在市區道路，時速不得超過四０公里。而當時之天候陰
    、夜間有照明、路面乾燥、無缺陷、亦無障礙物，而無不能注意之情事，竟疏於
    注意，未注意前方行人之動態，而貿然以時速五、六十公里以上超速行駛，從後
    追撞前方之行人陳朝和，陳朝和因而彈起，撞及該自小客車之前擋風玻璃後摔落
    ，致受有嚴重頭部外傷併腦幹損傷及顱底出血、嚴重腦挫傷及雙側硬腦膜下出血
    、骨盆腔骨折併後腹腔出血、出血性休克等傷害。詎甲○○於駕駛動力交通工具
    肇事，致人受傷後，竟不為必要之救護措施，猶駕車逃逸，嗣經警據遺留現場之
    車牌，於同日十時二十分許循線查獲。而陳朝和因傷重送醫後於同日十六時二十
    分許，不治死亡。
二、案經陳朝和之子乙○○訴由嘉義縣警察局民雄分局報由臺灣嘉義地方法院檢察署
    檢察官偵查起訴。
      理      由
一、訊據上訴人即被告甲○○固坦承於九十一年九月二十二日凌晨五時許，駕駛車牌
    號碼ＮＸ─六五六三號自小客車，在嘉義縣大林鎮過溪里過溪二一一號前，因未
    注意車前狀況及以時速五、六十公里之速度超速行駛，致被害人陳朝和死亡之事
    實，惟矢口否認肇事後駕車逃逸犯行，辯稱：係當時僅知撞到物品，不知撞到人
    云云。然查：
  (一)被告供稱：「我有看到玻璃稍微破了，當時天還沒有完全亮。後來我有到肇事地
    點查看，那裏有一個垃圾桶及路旁竹子都長得很高，所以那個地點當時是非常暗
    的」云云，而辯稱不知撞到人，且無因知撞到人而逃逸之犯意云云。惟查依卷附
    被告所有車牌號碼ＮＸ─六五六三號自小客車肇事後之相片（詳警卷第十九頁）
    觀察，該車前擋風玻璃已破裂呈蛛網狀，位置在擋風玻璃中間偏右，並有部分延
    伸至駕駛座前方。則被告焉會不知已撞到人？且被告在肇事地點撞擊後，尚繼續
    駕駛回嘉義縣中埔鄉頂埔村頂埔二十八號之一，路途非近。則在行進間，焉有未
    注意到玻璃已嚴重破裂之事實？是其所辯不足採信。
  (二)又被告於警訊時供稱：「我有撞到東西，我不知道是人，我於是煞車，沒有下車
    查看，繼續朝梅山方向行駛」（詳警卷第一頁背面），「我當時發現玻璃破裂，
    以為撞到狗或其他東西，有聽到稍微撞擊聲，然後察看車頭，並無其他東西及損
    壞，就直接開回家休息」等語（詳警卷第三頁背面），足證被告於撞到陳朝和後
    ，確已知悉發生事故。其竟不下車查看，顯不符常情。且被告亦供稱：「．．．
    另外我於上午（二二日）七時二十分回家，一直回想是撞到何東西，睡不著覺，
    ．．．」等語（詳警卷第四頁），亦證被告已知撞到人之事實，否則其前已述「
    察看車頭，並無其他東西及損壞」，則為何會於返家後，仍耿耿於懷？
  (三)再按白實線標線，設於路段中者，用以分隔快慢車道或指示路面範圍，道路交通
    標誌標線號誌設置規則第一百四十九條第一項第一款第三目定有明文。依道路交
    通事故調查報告表之現場圖及警卷第十五頁下方、第十六頁上方照片所示，該路
    段為直線，前方視線良好。其所駕駛方向路寬，內側車道為三．四公尺、外側車
    道四．一公尺，其所述垃圾桶（詳警卷第十五頁、第十六頁所附照片）係放置於
    白實線標線之外側，被告自小客車距白實線標線為○．五公尺，則上開垃圾桶並
    無妨害其視線之理。是上開所辯，應係事後卸責之詞。
  (四)被告駕駛自小客車撞擊被害人，致被害人受有嚴重頭部外傷併腦幹損傷及顱底出
    血、嚴重腦挫傷及雙側硬腦膜下出血、骨盆腔骨折併後腹腔出血、出血性休克等
    傷害之事實，有財團法人佛教慈濟綜合醫院診斷證明書在卷可稽。而被告於肇事
    後，至回嘉義縣中埔鄉頂埔村頂埔二十八號之一，均未曾報警處理，嗣經警依現
    場遺留之車牌，循線查獲被告，足證其有逃逸之事實。
  (五)而被害人經送醫後不治死亡之情，亦經檢察官督同檢驗員相驗屬實，並製有相驗
    筆錄、相驗屍體證明書、驗斷書在卷可憑。
  (六)按汽車行駛時，駕駛人應注意車前狀況，並隨時採取必要之安全措施；又行車速
    度，應依標誌之規定。道路交通安全規則第九十三條第一項、第九十四條第三項
    分別定有明文。而依上揭道路交通事故調查報告表所示，當時天候陰、夜間有照
    明、路面乾燥、無缺陷、亦無障礙物，車速時速限制為四十公里，並無不能注意
    之情事，竟疏於注意車前狀況，且以時速五、六十公里之速度行駛，因而肇事，
    其有過失至明。再本件經送臺灣省嘉雲區車輛行車事故鑑定委員會鑑定，亦認：
    甲○○夜間服用酒類超過法定標準值駕駛自小客車，超速行駛，未注意車前狀
    況，為肇事原因。（肇事後逃逸有違規定）。行人陳朝和：無肇事因素。」，
    有該委員會九十一年十二月十二日嘉鑑字第九一一三七三號鑑定意見書附於第一
    審卷可稽（就酒後駕駛部分，與本院認定相左而不採，詳後述）。而被害人因此
    受傷死亡之情，已如前述，被告確有上述過失犯行，且被告過失駕駛行為，核與
    被害人陳朝和死亡，具有相當因果關係。
  (七)綜上，本件事證已明確，被告過失致死及駕車逃逸之犯行，均堪認定。
  (八)至內政部警政署刑事警察局九十一年十一月十八日鑑驗書，就死者陳朝和毛髮與
    肇事車輛擋風玻璃上毛髮比對，因肇事車輛擋風玻璃上毛髮，經抽取ＤＮＡ檢測
    ，未檢出型別，而無法比對。自無從就此鑑定結果，而為被告有利之認定，併此
    敘明。
二、核被告所為，係犯刑法第二百七十六條第一項之過失致死罪及同法第一百八十五
    條之四之公共危險罪。被告就上開二罪，犯意各別，行為互殊，應予分論併罰。
    第一審適用刑法第一百八十五條之三、第二百七十六條第一項、第五十一條第五
    款，罰金罰鍰提高標準條例第一條前段之規定，並參酌被告素行資料、過失之程
    度、與其係救難隊員，於車禍後未予立即施救，反而逃逸之情，造成被害人陳朝
    和因而死亡。惟其雖惡性重大，但事後已與被害人家屬達成民事和解，賠償新臺
    幣三百萬元，有嘉義縣大林鎮調解委員會調解筆錄足憑，並審酌其犯後態度等一
    切情狀，分別量處有期徒刑柒月（過失致死）、有期徒刑捌月（肇事逃逸）並定
    其應執行之刑為有期徒刑壹年，本院經核其認事用法，均無不當，量刑亦稱妥適
    。被告上訴意旨，請求予以緩刑云云，惟本件被告明知其追撞前方之行人陳朝和
    ，陳朝和因而彈起，撞及該自小客車之前擋風玻璃後摔落，本應即時下車將被害
    人送醫急救，被害人或可倖免於死，況被告又身為救難隊員，更應下車將被害人
    急救，惟被告竟不為此行，為了逃避責任，竟加速逃逸，若非警察依遺留在現場
    之車牌循線查獲被告，否則本案將成懸案，永無法找到肇事者，雖已與被害人和
    解，惟仍不宜諭知緩刑，是被告之上訴為無理由，應予駁回。
三、至被告於九十一年九月二十二日十一時五十分許，為警測得其吐氣所含酒精成分
    每公升○．二五毫克。查被告係於九十一年九月二十二日五時許肇致本件車禍。
    而被告於警訊供稱：「我的補充是，我回家後要睡覺前，我有喝ＸＯ洋酒二杯」
    （詳警卷第二頁）、「．．．，另外我於上午（二二日）七時四十分時回家一直
    回想是撞到何東西，睡不著覺，於是喝兩杯洋酒，所以上午十一時五十分，在大
    美所酒精測試才會超過標準值」等語（詳警卷第四頁）。是其在駕駛上開自小客
    車時，是否已不能安全駕駛動力交通工具，仍待其他證據認定之。但查證人周漢
    民於第一審審理中證稱：「（問：被告大約是晚上九點多左右到我家，就開始喝
    了，我找他喝了一、二杯，但是因為我家還有別的客人，所以我沒有全程都在他
    身旁，所以他實際上喝了多少我不知道」，「（問：被告當晚何時離開？）凌晨
    四點半到五點左右，他開ＢＭＷ轎車」，「（問：被告當時車上還有何人？）沒
    有別人，只有他壹個」，「（問：當晚你是否有送客？）有」，「（問：被告要
    回家之前是否有跟你講話，當時狀況如何？）被告那時候有跟我說，他從桃園下
    來很累，所以大約四點多他就要回家了」等語，僅述及被告疲倦，而未能證明被
    告是否已因酒醉而不能安全駕駛前揭自小客車。又證人羅秋煌於審理中證稱：（
    問：被告回家後是否有喝酒？）有」，「（問：被告回到家中喝了何種酒？）Ｘ
    Ｏ，當時被告跟我在聊天，大約喝了二杯（玻璃杯）」等語（詳本院九十二年一
    月二十二日審判筆錄）。足證被告確有於肇事返家後，有飲酒之事實。是上開酒
    精測試值未能證明被告於駕駛該自小客車時，已不能安全駕駛之事實。被告雖自
    承於九十一年九月二十一日晚上曾飲酒，惟是否無法安全駕駛動力交通工具，尚
    屬不證明，自不符道路交通管理處罰條例第八十六條第一項規定加重其刑，附此
    敘明。
據上論斷，應依刑事訴訟法第三百六十八條，判決如主文。
本案經檢察官李傳來到庭執行職務。
中    華    民    國      九十二      年      四      月      二        日
                                  臺灣高等法院臺南分院刑事第六庭
                  審判長法官  楊    明    章
                                            法官  戴    勝    利
                                            法官  顏    基    典
右正本證明與原本無異。
駕車肇事逃逸部分如不服本判決，應於判決送達後十日內向本院提出上訴狀，其未敘
述理由者並應於提出上訴狀後十日內向本院補提理由書（應附繕本)。
過失致死部分不得上訴。
                                      法院書記官  呂    嘉    文
中    華    民    國      九十二      年      四      月      七        日
附錄本判決論罪科刑法條：
刑法第二百七十六條：
因過失致人於死者，處二年以下有期徒刑、拘役或二千元以下罰金。
從事業務之人，因業務上之過失犯前項之罪者，處五年以下有期徒刑或拘役，得併科
三千元以下罰金。
刑法第一百八十五條之四：
駕駛動力交通工具肇事，致人死傷而逃逸者，處六月以上五年以下有期徒刑。


司法院資訊處製作；財團法人民間司法改革基金會備份。
